臺灣高等法院刑事判決
111年度上易字第806號
上  訴  人  臺灣新北地方檢察署檢察官
被      告  林章生

                    


上列上訴人因被告詐欺案件，不服臺灣新北地方法院111年度審
易字第48號，中華民國111年2月25日第一審判決（起訴案號：臺
灣新北地方檢察署110年度偵字第34700號），提起上訴，本院判
決如下：
    主  文
原判決撤銷。
林章生犯詐欺取財罪，累犯，處有期徒刑參月，如易科罰金，以
新臺幣壹仟元折算壹日。
    事  實
一、林章生自友人陳正池處知悉鄭正吉因公共危險案件，經臺灣
    新北地方法院以109年度交簡字第1615號判決判處有期徒刑2
    月確定，並經臺灣新北地方檢察署執行科通知應於民國109
    年12月16日執行上開有期徒刑。竟意圖為自己不法之所有，
    基於詐欺取財之犯意，於109年12月8日10時許，在新北市○○
    區○○路000號1樓統一超商佳福門市，向鄭正吉謊稱：認識臺
    灣新北地方檢察署（下稱新北地檢署）書記官，可代為處理
    執行事宜，可免予入監執行云云，致鄭正吉陷於錯誤，遂於
    同日14時11分至13分許，在上址處，將新臺幣(下同)62,000
    元、100元以存款機跨行存款方式，存入林章生向中華郵政
    申設帳號00000000000000號帳戶(下稱本案帳戶）內。嗣鄭
    正吉於109年12月16日，至新北地檢署執行科報到時，方知
    林章生並未處理執行事宜，始悉受騙。
二、案經鄭正吉訴由臺南市政府警察局第三分局報告臺灣臺南地
    方檢察署（下稱臺南地檢署）呈請臺灣高等檢察署檢察長令
    轉新北地檢署偵查起訴。
    理  由
壹、程序方面：
    按被告以外之人於審判外之言詞或書面陳述，除法律有規定
    者外，不得作為證據；又被告以外之人於審判外之陳述，雖
    不符合同法第159條之1至第159條之4之規定，但經當事人於
    審判程序同意作為證據，法院審酌該言詞陳述或書面陳述作
    成時之情況，認為適當者，亦得為證據。當事人、代理人或
    辯護人於法院調查證據時，知有第159條第1項不得為證據之
    情形，而未於言詞辯論終結前聲明異議者，視為有前項之同
    意，刑事訴訟法第159條第1項及第159條之5分別定有明文。
    查本案言詞辯論終結前，檢察官及被告林章生均未就本判決
    所引用之各該被告以外之人於審判外之陳述及所調查之證據
    主張有刑事訴訟法第159條第1項不得為證據之情形，而均同
    意作為證據（見本院卷第56-58頁），本院審酌該證據作成
    時並無違法及證明力明顯過低之瑕疵等情況，認為適當，應
    有證據能力。至於所引其餘非屬供述證據部分，既不適用傳
    聞法則，亦非公務員違背法定程序所取得，依刑事訴訟法第
    158條之4反面解釋，同具證據能力。
貳、實體方面：
一、認定犯罪事實所憑之證據及認定之理由：
　　上開事實，業經告林章生於原審及本院審理時均坦承不諱（見原審卷卷二第54、62頁、本院卷第56、58頁），並有證人即告訴人鄭正吉於警詢及偵查、證人即被告之友人陳正池於偵查中證述翔實（見警偵卷第37頁、新北地檢署偵卷第31-33頁）；復有本案帳戶之交易明細1份及中國信託商業銀行ATM交易明細2紙等資料在卷可稽（見警偵卷第15-19頁），足認被告任意性自白核與事實相符，堪予採信。綜上，本案事證明確，被告上開犯行堪以認定，應予依法論科。
二、論罪之說明：
(一)核被告所為，係犯刑法第339條第1項之詐欺取財罪。
(二)告訴人先後2次轉帳至本案帳戶，係因被告基於同一詐欺之
    目的，於密切接近之時、地，詐騙同一告訴人而使之分次交
    付財物，侵害同一法益，各行為之獨立性極為薄弱，依一般
    社會健全觀念，難以強行分開，在刑法評價上，應視為數個
    舉動之接續施行，合為包括之一行為予以評價，較為合理，
    從而本件被告所犯之詐欺取財犯行，應依接續犯論以包括之
    一罪。
(三)被告前因詐欺案件，經臺灣高雄地方法院以107年度審易字
    第1975號判決判處有期徒刑5月確定，經與另案1年10月6日
    殘刑接續執行，於109年9月27日縮短刑期執行完畢，有本院
    被告前案紀錄表在卷可佐，是被告受徒刑之執行完畢，5年
    以內故意再犯本案有期徒刑以上之罪，為累犯，依司法院釋
    字第775號解釋所示，為避免發生罪刑不相當之情形，法院
    就該個案依該解釋意旨，裁量是否加重最低本刑。考量被告
    上開構成累犯之犯罪紀錄，與本案犯行之罪名、犯罪類型相
    同，足見被告對刑罰之反應力薄弱，認本案適用刑法第47條
    累犯加重之規定，並無罪刑不相當之情事，爰依刑法第47條
    第1項規定，加重其刑。　　
三、撤銷改判理由及科刑審酌事項
(一)原審以被告犯罪事證明確，予以論罪科刑，固非無見。惟按
    刑之量定，固屬法院得為自由裁量之事項，但其自由裁量之
    職權行使，並非漫無限制，除不得逾越法律所規定之範圍外
    ，並應具妥當性及合目的性，符合罪刑相當原則，始為適法
    。又刑罰之量定，固屬法院自由裁量之職權行使，惟刑事審
    判之量刑，旨在實現刑罰權之分配的正義，故法院對科刑判
    決之被告量刑，應符合罪刑相當原則，使罰當其罪，以契合
    人民之法律感情。此所以刑法第57條明定科刑時應審酌一切
    情狀，尤應注意該條所列各款情形，以為科刑輕重之標準，
    最高法院95年度台上字第6617號、95年度台上字第1779號判
    決可資參酌。查被告於偵查中否認犯行，於原審準備程序中
    始願坦認犯行，並於111年2月11日與告訴人以8萬2,000元達
    成調解，且約定於111年3月10日給付完畢，此有雙方調解書
    在卷可參（見原審卷第49-50頁），原審考量被告業與告訴
    人達成調解等因素，於111年2月25日判決判處拘役30日。然
    被告未依上開調解內容於111年3月10日給付完畢，且今已逾
    期4個多月，此有告訴人聲請檢察官提起上訴狀、告訴人及
    被告於本院之陳述在卷可參（見本院卷第19-20、56、58、6
    0-61頁）。又審酌被告向告訴人謊稱其認識新北地檢署書記
    官，可代為處理執行事宜，可免予入監執行，使告訴人陷於
    錯誤，而交付上開款項，被告本案所為之詐術手段，尚難認
    情節輕微，且本案發生於109年12月8日至今亦有1年7個月之
    久，被告仍未依約履行調解內容，被告犯後態度亦難認有佳
    。是檢察官上訴以原審僅以被告犯後坦認犯行，認其態度尚
    可，疏未考量上情，而僅量處拘役30日，顯屬過輕，為有理
    由。原判決既有上開瑕疵，自應由本院將原判決予以撤銷改
    判。　
(二)爰以行為人之責任為基礎，審酌被告不思以正途謀取財物，
    竟利用上開手段詐欺告訴人，造成告訴人受有財產之損失，
    所為應予非難；被告犯後終能坦承犯行，於原審審理時與告
    訴人以82,000元調解成立，惟被告至今尚未依調解內容應於
    111年3月10日給付完畢，至今已逾期4個多（已如前述），
    故被告犯後態度難認有佳；兼衡被告素行、目前從事水電工
    、月薪約2萬7千元、國中肄業之教育程度、已婚、與配偶同
    住等一切情狀（見本院卷第60頁），量處如主文第2項所示
    之刑，並諭知易科罰金之折算標準。
(三)按犯罪所得屬於犯罪行為人者，沒收之，於全部或一部不能
    沒收或不宜執行沒收時，追徵其價額；宣告前2條之沒收或
    追徵，有過苛之虞、欠缺刑法上之重要性、犯罪所得價值低
    微，或為維持受宣告人生活條件之必要者，得不宣告或酌減
    之，刑法第38條之1第1項前段、第3項、第38條之2第2項分
    別定有明文。查被告因本案犯行之犯罪所得為62,100元，雖
    未扣案，然被告與告訴人以82,000元調解成立，業如上所述
    ，如被告確實依調解條件履行，已足剝奪其犯罪所得，足達
    剝奪被告犯罪所得之目的，倘仍諭知沒收、追徵，恐將使被
    告因受沒收之刑事執行，其總體財產、清償能力降低，徒增
    履行調解條件之困難程度，顯有悖於告訴人與被告成立調解
    之本旨；倘被告未能切實履行，告訴人亦可依法以調解筆錄
    為民事強制執行名義，對被告之財產強制執行，此已達到沒
    收制度剝奪被告犯罪所得之立法目的，如在本案仍諭知沒收
    被告上揭犯罪所得，將使被告承受過度之不利益，顯屬過苛
    ，爰依刑法第38條之2第2項之規定，不另行宣告其犯罪所得
    之沒收、追徵，附此敘明。　
據上論斷，應依刑事訴訟法第369條第1項前段、第364條、第299
條第1項前段，判決如主文。
本案經檢察官王堉力提起公訴，檢察官張瑞娟到庭執行職務。　
中　　華　　民　　國　　111 　年　　7 　　月　　19　　日
　　　　　　　　　刑事第十七庭  審判長法　官  鄭水銓  
　　　　　　　　　　　　　　　　　    法　官  沈君玲  
　　　　　　　 　 　　　　　　　　　　法　官  姜麗君  
以上正本證明與原本無異。
不得上訴。
                                      書記官  許俊鴻
中　　華　　民　　國　　111 　年　　7 　　月　　19　　日
附錄本案論罪科刑法條全文　
中華民國刑法第339條
意圖為自己或第三人不法之所有，以詐術使人將本人或第三人之
物交付者，處5年以下有期徒刑、拘役或科或併科50萬元以下罰
金。
以前項方法得財產上不法之利益或使第三人得之者，亦同。
前二項之未遂犯罰之。